【裁判字號】    92,簡上,114
【裁判日期】    920905
【裁判案由】    違反動產擔保交易法
【裁判全文】
臺灣臺南地方法院刑事判決                        九十二年度簡上字第一一四號
    上  訴  人
    即  被  告  甲○○
右列上訴人因違反動產擔保交易法案件，不服本院臺南簡易庭九十二年度南簡字第一
三五號，中華民國九十二年三月三十一日第一審簡易判決（聲請簡易處刑書案號：九
十一年度偵字第一二八八七號），提起上訴，本院管轄之第二審合議庭判決如左：
    主      文
上訴駁回。
    事      實
一、甲○○於民國（下同）八十六年間，因違反藥事法及醉藥品管理條例等案件，經
    臺灣高等法院臺南分院分別判處有期徒刑二年六月、有期徒刑七月，於八十九年
    十一月三日執行完畢，猶不知悔改；緣於九十一年五月三日，以動產擔保交易法
    動產抵押之方式，向「安泰商業銀行股份有限公司」（下稱「安泰銀行」），提
    供自己所有之車牌號碼五Ｓ—０二三七號自用小客車為動產擔保，而向安泰銀行
    辦理消費性貸款，借貸新台幣（下同）六十九萬六千元，而為動產擔保交易之債
    務人。雙方約定貸款期限，自九十一年六月三日起，至九十四年五月三日止。並
    自九十一年六月起，每月攤還一次，每次償還二萬一千五百一十八元，分三十六
    期給付，標的物存放地點為臺南市○區○○路二段一九二巷二十四弄四十七號之
    二。在價金未付清之前，標的物僅得依約占有使用，不得任意遷移或為其他處分
    ，嗣安泰銀行於九十一年十月一日，將該債權轉讓予「匯豐汽車股份有限公司」
    （下稱「匯豐公司」）。詎甲○○在貸得上開消費性貸款後，自九十一年六月三
    日起即未依約繳納分期價款，並意圖為自己不法之利益，將上開動產擔保標的遷
    移，不知去向。經匯豐公司職員前往查訪，始發現甲○○業將上開動產擔保標的
    物之自用小客車，交付予蔡子豪而遷移去向不明，致匯豐公司無法占有動產標的
    ，依動產擔保交易法行使取償之權益，而受有損害。
二、臺南市警察局第一分局報告臺灣臺南地方法院檢察署檢察官偵查起訴。
    理      由
一、訊據被告甲○○坦承確有訂立動產擔保契約書乙節，供稱：「（是否在九十一年
    五月三日以動產抵押的方式，向安泰商銀，提供自己所有之車牌號碼五Ｓ─○二
    三七號自用小客車為動產擔保，向安泰銀行辦理消費性貸款，借貸新台幣六十九
    萬六千元？）是的，是我辦的」等語（見本院九十二年七月二十五日訊問筆錄）
    ，經核與其於警訊中所供稱：「因為當時購買該部五五之○二三七號自小客車是
    我本人購買，但是使用人是我的友人蔡子豪」等語相符（見臺南市警察局第一分
    局九十一年十一月二十三日偵訊筆錄），並有動產擔保交易動產抵押設定登記申
    請書、契約書影本各一紙在卷足稽，且徵諸被告彭中平並非係全無社會閱歷之人
    ，應知訂立本件動產擔保交易契約內所載：「本件標的物存放處所約定為本契約
    書所載甲方（即被告彭中平）之住址」乙節為被告身為債務人應盡之義務，且被
    告亦自承：「車子一下來就交給蔡子豪，人跟車我不知情」等語（見臺灣臺南地
    方法院檢察署九十一年度偵字第一二八八七號偵查卷第九頁反面），足證被告於
    取得本件自用小客車後，隨即任意遷移而交由案外人蔡子豪使用致去向不明，要
    屬灼然，益徵匯豐公司因而無法占有動產標的以取償，顯然受有損害至明。再者
    ，被告之上開行為，業經告訴人匯豐公司指訴明確在卷（見告訴人九十一年六月
    十一日告訴狀），而參諸上開動產擔保契約書影本一紙內之約定內容以觀，足證
    被告確為本件動產擔保交易之債務人無訛，已如前述，且被告僅得先行占有使用
    ，匯豐公司仍為該車輛之所有權人，復有上開契約書之約定事項影本一紙在卷足
    考，益徵被告取得車輛後即任意交由案外人蔡子豪而未停放於臺南市○○○段一
    九二巷二十四弄二十九號之約定處所，其行為確係本於意圖不法之利益，致債權
    人追索無著，足生損害於債權人，洵屬無疑，益徵被告所辯：我是被利用的云云
    ，顯難憑採。綜上各情相互勾稽，被告於本院審理時之自白，經核與事實相符，
    堪可採信，至被告所辯，則顯係臨訟諉責飾卸之詞，難資憑信至明。本案事證已
    甚明確，被告上開犯行堪以認定。
二、核被告甲○○所為，係犯動產擔保交易法第三十八條之罪。原審以被告罪證明確
    ，依刑事訴訟法第四百四十九條第一項前段、第四百五十四條第二項，動產擔保
    交易法第三十八條，刑法第十一條前段、第四十七條、第四十一條第一項前段，
    罰金罰鍰提高標準條例第一條前段、第二條，判處被告有期徒刑三月，並諭知如
    易科罰金以三百元折算一日，認事用法，經核均無違誤，量刑亦屬妥適。被告上
    訴意旨指摘原判決量刑過重，求予撤銷改判，為無理由，應予駁回。
據上論斷，應依刑事訴訟法第四百五十五條之一第一項、第三項、第三百六十八條，
判決如主文。
本案經檢察官吳文政到庭執行職務
中      華      民      國      九十二      年      九      月    五    日
                              臺灣臺南地方法院刑事第六庭
                                    審判長法  官  黃光進
                                          法  官  陳金虎
                                          法  官  黃翰義
右正本證明與原本無異。
不得上訴。
                                          書記官  林憶梅
中      華      民      國      九十二      年      九      月    五    日
附錄本案論罪科刑法條全文：
動產擔保交易法第三十八條(處分標的物之處罰)
動產擔保交易之債務人，意圖不法之利益，將標的物遷移、出賣、出質、移轉、抵押
或為其他處分，致生損害於債權人者，處三年以下有期徒刑、拘役或科或併科六千元
以下之罰金。


司法院資訊處製作；財團法人民間司法改革基金會備份。
